【裁判字號】    98,上易,2641
【裁判日期】    981229
【裁判案由】    詐欺
【裁判全文】
臺灣高等法院刑事判決              98年度上易字第2641號
上 訴 人
即 被 告   乙○○○
上列上訴人因詐欺案件，不服臺灣基隆地方法院98年度易字第64
號，中華民國98年7月31日第一審判決（ 起訴案號：臺灣基隆地
方法院檢察署98年度偵緝字第523號 ），提起上訴，本院判決如
下：
    主  文
上訴駁回。
乙○○○緩刑年。
    事實及理由
一、本案經本院審理結果，認第一審判決以審理結果，認被告乙○○○幫助意圖為自己不法之所有，以詐術使人將本人之物
    交付，處有期徒刑參月，如易科罰金，以新臺幣壹仟元折算
    壹日。認事用法及量刑並無不當，應予維持，並引用第一審
    判決書記載之事實、證據及理由（如附件）。
二、另經本院向玉山銀行基隆分行函調被告於94年11月29日領取
    晶片金融卡之錄影影像，據該分行98年11月23日玉山基隆字
    第0981123001號函稱：其錄影影像已超過六個月保存期限，
    而無法提供等語。是亦不足以推翻原判決之認定。被告上訴
    猶執陳詞否認犯罪，為無理由，應予駁回。
三、惟查被告前無犯罪前科紀錄，有本院被告前案紀錄表在卷可
    稽。其此次犯罪，係一時無知失慮所致，經此論罪科刑教訓
    ，應知所警惕，而無再犯之虞，認以暫不執行其宣告刑為適
    當，爰並予宣告緩刑三年，以觀後效，並啟自新。
據上論斷，應依刑事訴訟法第368條、第373條，刑法第74條第1
項第1款，判決如主文。
本案經檢察官林秀濤到庭執行職務。
中    華    民    國    98    年    12    月    29    日
                  刑事第十二庭審判長法  官  蔡永昌
                                    法  官  陳榮和
                                    法  官  蔡國在
以上正本證明與原本無異。
不得上訴。
                                    書記官  顧哲瑜
中    華    民    國    98    年    12    月    29    日
附錄：本案論罪科刑法條全文
刑法第339條：
意圖為自己或第三人不法之所有，以詐術使人將本人或第三人之
物交付者，處五年以下有期徒刑、拘役或科或併科一千元以下罰
金。
以前項方法得財產上不法之利益或使第三人得之者，亦同。
前二項之未遂犯罰之。
附件：
臺灣基隆地方法院刑事判決                98年度易字第64號
公  訴  人  臺灣基隆地方法院檢察署檢察官
被      告  乙○○○
上列被告因詐欺案件，經檢察官提起公訴（97年度偵緝字第523
號），本院判決如下：
    主    文
乙○○○幫助意圖為自己不法之所有，以詐術使人將本人之物交
付，處有期徒刑參月，如易科罰金，以新臺幣壹仟元折算壹日。
    犯罪事實
一、乙○○○明知金融機構帳戶之晶片金融卡（包括密碼）係供
    自己使用之重要理財工具，關係個人財產、信用之表徵，且
    可預見將晶片金融卡（包括密碼）如交予他人使用，而未加
    以闡明正常用途，極易被利用為與財產有關之犯罪工具，竟
    仍不顧他人可能遭受財產上損害之危險，而基於縱若其金融
    機構帳戶被利用作為詐欺取財，並不違背其本意之不確定幫
    助犯意，於民國97年4月14日前某時，在不詳地點，將其所
    有於94年11月29日申設之玉山銀行基隆分行帳號0000000000
    000號帳戶之晶片金融卡，交付予不詳姓名之成年人，並告
    知金融卡密碼。該不詳姓名成年人或犯罪集團成員取得乙○○○上開帳戶後，即基於意圖為自己不法所有之犯意，為以
    下之詐欺取財犯行：
  (1)丙○○於97年4月14日17時29分許，接獲詐欺集團成員電話
    ，佯稱丙○○之前在東森購物台訂購物品時，誤設定分期付
    款，需至自動櫃員機前依指示操作做解除，致丙○○陷於錯
    誤，於同日18時06分許，至台北火車站內臺灣郵政股份有限
    公司自動提款機，匯款新臺幣（下同）29989元至乙○○○
    之上開玉山銀行基隆分行帳戶內，旋遭提領一空。
  (2)甲○○於97年4月14日18時18分許，接獲詐欺集團成員電話
    ，佯稱甲○○之前在東森購物台訂購物品時，誤設定分期付
    款，需至自動櫃員機前依指示操作做解除，致甲○○陷於錯
    誤，於同日至台南市○○路永樂郵局自動提款機，匯款
    29984元至乙○○○之上開玉山銀行基隆分行帳戶內，旋遭
    提領一空。
    嗣丙○○、甲○○察覺受騙，報警處理，始循線查獲。
二、案經甲○○訴由基隆市警察局第二分局報請臺灣基隆地方法
    院檢察署檢察官偵查起訴。
    理    由
一、按被告以外之人於審判外之陳述，雖不符前4 條之規定，而
    經當事人於審判程序同意作為證據，法院審酌該言詞陳述或
    書面陳述作成時之情況，認為適當者，亦得為證據。當事人
    、代理人或辯護人於法院調查證據時，知有第159條第1項不
    得為證據之情形，而未於言詞辯論終結前聲明異議者，視為
    有前項之同意，刑事訴訟法第159條之5定有明文。經查證人
    即被害人丙○○、甲○○於警詢中之證詞，被告及檢察官在
    本院準備程序中均未爭執其證據能力，且亦未於本案言詞辯
    論終結前聲明異議，本院審酌證人即被害人丙○○、甲○○
    於警詢中之證詞，係於案發後就其親身經歷之事實所為，且
    依其陳述作成時之情況，並無不適當之情形，依刑事訴訟法
    第159條之5第2項規定，自有證據能力，合先敘明。
二、訊據被告乙○○○固坦承上開玉山銀行基隆分行帳戶為其所
    申請使用，然矢口否認上開犯行，辯稱：之前因向玉山銀行
    申請現金卡，後來轉為小額貸款，每月需繳交1504元分期款
    ，94年11月29日銀行人員請我去領存摺，要我按月繳款，當
    時沒有領到晶片金融卡，也沒有領到密碼紙等文件，不知為
    何帳戶會成為人頭帳戶云云。惟查：
  (1)證人即被害人丙○○、甲○○因誤信詐欺集團成員所提供之
    上開詐騙訊息，以致陷於錯誤，而於前揭時間分別將29989
    元、29984元至乙○○○之上開玉山銀行基隆分行帳戶內等
    情，業據證人即被害人丙○○、甲○○於警詢中證述綦詳，
    並有華郵政公司自動櫃員機儲戶交易明細表、郵政自動櫃員
    機交易明細表2份（見97年度偵字第3014號卷第16-17頁）、
    玉山銀行基隆分行97年12月22日玉山基隆字第0971217001號
    函暨所附歷史往來交易明細表、開戶資料影本在卷可參（見
    97年度偵緝字第523號卷第33-46頁）。
  (2)被告雖一再辯稱未領得上開帳戶晶片金融卡及密碼紙云云，
    然證人即玉山銀行基隆分行當時承辦人員何苑寧於本院證稱
    ：「（檢察官問：當天被告到銀行辦理何事項？）開戶，一
    般綜合存款活存戶。（檢察官問：被告當天有無領到卡片或
    是存摺？）領到存摺、晶片金融卡及密碼單等三樣物品。（
    檢察官問：約定書背面有被告的蓋章、簽名及約定事項等語
    ，另約定書上有打勾的項目，以上簽名、蓋章、打勾係何人
    所為？）打勾是我打的，被告的簽名部分是被告親自簽名的
    ，蓋章的部分是我幫被告蓋，但是印章是被告拿給我的，我
    也有事先告知被告蓋章的意義也告知被告要辦理的項目就是
    我打勾的部分。（檢察官問：被告是何時拿到晶片金融卡？
    是由被告本人或是由你代為變更密碼？）被告是本人當場拿
    到晶片金融卡，因為變更金融卡密碼不能在櫃台辦理，要在
    ATM辦理，所以我不知道被告何時變更密碼。我沒有幫被告
    去ATM變更密碼。從事故查詢單上可以看出被告是領到卡片
    後的9分鐘（即當天的11點41分42秒）就將密碼變更。（檢
    察官問：他人是否可以代替客戶領取晶片金融卡？）不可以
    ，不論是第一次申請或是補申請都不可以。（檢察官問：是
    否知道被告因何故至玉山辦理開戶？）因為當時被告在玉山
    銀行有一張現金卡有欠款，他要轉成信用貸款，以便讓被告
    得以降低利率分期償還現金卡的欠款，辦理活存帳戶是為了
    要自動扣款」等語明確（見本院卷第84-86頁），並有玉山
    銀行基隆分行98年6月23日函暨所附晶片金融卡事故查詢單
    、玉山銀行存款戶約定書、新開帳戶告知書、玉山銀行受理
    個人開戶作業檢核表、財團法人金融聯合徵信中心資料等在
    卷可證（見本院卷第65-74頁），證人何苑寧僅係承辦業務
    之人員，與被告並無夙怨，顯無設詞誣陷被告之必要，依據
    證人何苑寧上開證言，被告因現金卡欠款欲轉為小額信用貸
    款，遂於94年11月29日上午至玉山銀行基隆分行開立一般綜
    合存款活存戶，同時領得存摺、晶片金融卡及密碼單等三樣
    物品，於領得晶片金融卡後9分鐘（即當天的11點41分42秒
    ）將原先密碼紙所設密碼自行變更，且晶片金融卡一定需要
    本人領取，他人不得代領，密碼變更也無法在銀行櫃臺辦理
    ，需存戶自行至自動提款機辦理，是被告辯稱未領得晶片金
    融卡及密碼紙云云，顯與事實不符，難以採信。
  (3)被告申請之上開銀行帳戶晶片金融卡從未有掛失紀錄一節，
    業經玉山銀行基隆分行以98年3月24日玉山基隆字第0980318
    001號函覆明確（見本院卷第37頁），而證人即被害人丙○○、甲○○因遭詐騙所匯入被告帳戶之款項，於98年4月15
    日經以晶片金融卡透過ATM自動提款機提領一空等節，亦有
    上開帳戶交易資料查詢單在卷可稽，是被告所申辦之上開銀
    行帳戶確遭詐騙集團供提領詐騙所得使用，堪以認定。況金
    融機構帳戶之存摺、金融卡（包括密碼），僅供本人存提款
    項使用，具有專屬性，詐欺集團成員於取得他人之金融卡後
    ，若非確定該帳戶所有人不會報警或掛失止付，應不敢斷然
    使用，否則，在其大費周章令被害人匯入款項後，極有可能
    因帳戶所有人變更密碼或申請掛失，致其無從順利取得款項
    ，並且增加為警查緝之風險。是認被告確有將上開玉山銀行
    基隆分行帳戶之晶片金融卡及密碼交付詐欺集團使用，其上
    開辯解，均係事後卸責之詞，不足採信，本件事證明確，被
    告幫助犯行堪以認定。
三、按刑法上之故意，以行為人對於構成犯罪之事實，包括犯罪
    客體、行為、結果等均有具體確定認識，並有意使其發生者
    為確定故意；而行為人對於構成犯罪之事實，雖無具體確定
    認識，但已預見其發生，且其發生不違背其本意者，則為不
    確定故意。又行為人基於幫助他人犯罪之意思，為促成他人
    犯罪而為犯罪構成要件以外之行為，為幫助犯。本件被告乙○○○將其所有上開銀行帳戶晶片金融卡及密碼交付予不詳
    姓名成年人使用，該不詳姓名成年人或所屬詐欺集團成員嗣
    據以作為詐欺取財匯款之工具，此既不違背被告當初交付帳
    戶晶片金融卡及密碼之本意，且係參與提供取得詐欺取財犯
    罪所得款項之工具，對此犯行施以助力，為詐欺取財罪構成
    要件以外之行為，應以詐欺取財罪之幫助犯論之。是核被告
    乙○○○所為，係犯刑法第30條第1項、第339條第1項之幫
    助詐欺取財罪。其以一個提供帳戶之幫助行為，使正犯詐騙
    被害人2人，係一行為觸犯數罪名之想像競合犯，應從一重
    處斷。又其係幫助該不詳姓名成年人或所屬詐欺集團成員犯
    詐欺取財罪，為幫助犯，應按正犯之刑減輕之。爰審酌被告
    提供其個人所申請之上開銀行帳戶予詐欺集團作為詐欺取財
    之匯款帳戶使用，助長犯罪之不良風氣，幫助犯罪者隱匿真
    實身分，增加檢警犯罪偵查之困難性，不肖之徒，則爭相仿
    效，藉此手段詐欺取財，日益猖獗，致使受害民眾不斷增加
    ，若不針對提供人頭帳戶者，予以適度之刑罰，顯然無法抑
    制該類型犯罪之發生，暨被害人所受財物損失，與被告犯罪
    後矢口否認犯行等一切情狀，量處如主文所示之刑，並諭知
    易科罰金之折算標準。
據上論斷，應依刑事訴訟法第299條第1項前段，刑法第30條第 1
項前段、第339條第1項、第30條第2項、第55條、第41條第1項前
段、刑法施行法第1條之1，判決如主文。
本案經檢察官鄭雅方到庭執行職務。
中    華    民    國    98    年    7     月    31    日
                     臺灣基隆地方法院刑事第三庭
                         審判長法  官  鄭景文


司法院資訊處製作；財團法人民間司法改革基金會備份。
